# 关于债务重组与企业合并准则适用

提问人：qjr1124 时间：2012-10-24 10:03:31
附:http://bbs.esnai.com/thread-4820289-1-1.html 此贴为关于非货币性资产交换与企业合并准则的优先适用问题关于债务重组与企业合并准则适用优先
案例: 因丁公司无法支付甲公司货款 2500 万元，甲公司 2010 年 6 月 2 日与丁公司达成协议重组协议。约定，双方同意丁公司以其拥有的乙公司的60%的股权按照公允价值 2310 万元，用以抵偿其欠甲公司货款 2500 万元。甲公司对此应收账款已提取坏账准备 500 万元。 相关协议已通过双方权力机构批准，在此之前甲乙双方均无关联关系。
问：甲方的单体报表层： 1 、该60%的股权甲的初始投资成本如何确定？甲适用的是债务重组还是企业合并准则，理由？
根据债务重组，则60%的股权应该是 2310 ，即非现金资产本身的公允价值入账。按企业合并，应该是 2000 万，付出对价的公允价，大家如何看？
2 、假设甲公司对此应收账款未提取坏账准备 500 万元，又如何处理，适用债务重组或是企业合并准则？
2010 年 6 月 30 日，乙公司可辨认净资产的账面价值为 3400 万元。除一项固定资产外，其他可辨认资产和负债的公允价值与账面价值相同。该固定资产账面价值为 600 ，公允为 800 ，原预计使用 30 年，截止 2010 年 6 月 30 日已使用 20 年，尚可使用 10 年。乙公司对上述固定资产采用年限平均法计提折旧，预计净残值为 0 。至年底，甲公司估计乙公司的资产组的（乙整体被看成资产一个资产组）可收回金额为 3900 万元。 2010 年 07 月 01 日-2012年 12 月 31 日期间实现的净利润 200 万元。 问：甲方的合并报表层： 1 、是否有商誉？
2 、如需提取减值，需要提取多少？

回答人：chenyiwei
回复 qjr1124 的帖子
按照你说的背景信息，甲公司该笔应收款项的最终可收回金额是 2310 万元。因此，在进行企业合并的帐务处理之前，应当首先转回原先多提的 310 万元坏账准备，将应收帐款的帐面价值调整到 2310 万元，然后再进行企业合并的帐务处理，这样合并成本还是合并对价（原持有的应收款项）的公允价值，即 2310 万。
债务重组准则在实务中很少被引用到（至少我个人感觉是如此）。因为：一方面对“债务重组”的严格界定已经限制了该准则的适用范围；另一方面，该准则的相关内容完全可以被金融工具准则所涵盖，实际上是可有可无的，能适用债务重组准则的地方都可以适用金融工具准则，原本就是为了照顾过去的使用习惯而保留的，实际意义不大，早已不能与 2001 ～ 2006 年期间对资本市场产生过重大影响的原《债务重组》准则同日而语了。
2 、购买日甲公司合并报表层面确认商誉＝ 2310 －（ 3400 ＋ 800 － 600 ） 60%=150 万元。模拟全部商誉为 250 万元。 2010 年末甲公司合并报表层面乙公司净资产（含商誉）帐面价值（自购买日起持续计算的金额）＝（ 3400 ＋ 200 ）＋ 250 （整体商誉）＋ 200 －（ 800 － 600 ）／ 10 6/12=3850+190=4040，因其可收回金额为 3900 ，故存在减值 140 。该 140 减值损失中有 100 系归属于少数股权的商誉（在合并报表层面未确认），故实际确认商誉减值损失 40 。

回答人：chenyiwei
回复 boyier 的帖子
应在报表中确认的减值损失＝ 140 －报表中未确认的少数股权商誉 100 ＝ 40 。
从另一方向验算： 2010 年末甲公司合并报表层面所显示的乙公司净资产帐面价值＝（ 3400 ＋ 200 ，购买日可辨认净资产公允价值）
＋ 150 （商誉）＋ 200 （购买日至期末被购买方帐面净利润）－（ 800 － 600 ）／10*6/12（固定资产折旧调整）=3750+190=3940，因其可收回金额为 3900 ，故应确认的减值损失为 40 。